臺灣高雄地方法院刑事判決　　　　　　 96年度簡上字第393號
　　上　訴　人　臺灣高雄地方法院檢察署檢察官
　　被　　　告　乙○○
上列上訴人因被告違反毒品危害防制條例案件，不服本院高雄簡
易庭96年度簡字第337 號中華民國96年3 月21日第一審簡易判決
（臺灣高雄地方法院檢察署檢察官起訴案號：95年度毒偵字第92
04號）提起上訴並移送併辦（臺灣台北地方法院檢察署檢察官96
年度毒偵字第1076號），本院管轄之第二審合議庭判決如下：
    主  文
原判決撤銷。
乙○○施用第二級毒品，處有期徒刑肆月，如易科罰金，以新臺
幣壹仟元折算壹日。減為有期徒刑貳月，如易科罰金，以新臺幣
壹仟元折算壹日。扣案之甲基安非他命拾伍包（驗後合計淨重玖
點貳公克，含殘留甲基安非他命難以剝離之包裝袋拾伍個）沒收
銷燬之；扣案之吸食器壹組沒收。
    事  實
一、乙○○前因施用毒品案件，經國防部北部地方軍事法院95年
    度聲勒字第16號裁定送觀察勒戒，於民國95年7 月3 因勒戒
    治中除名出所。詎仍不知悔改，乙○○明知甲基安非他命為
    毒品危害防制條例第2 條第2 項第2 款明定之第二級毒品，
    不得施用或持有，復基於施用第二級毒品之犯意，於95年10
    月25日，在臺北市○○區○○路21之2 號6 樓住處，將甲基
    安非他命置於玻璃球內以火燒烤吸食而施用甲基安非他命1
    次。嗣於95年10月28日19時10分許，在高雄縣大寮鄉○○街
    52巷16弄10號為警當場查獲其持有甲基安非他命15包（驗後
    合計淨重9.2 公克，含殘留甲基安非他命難以剝離之包裝袋
    15個）及乙○○所有供施用甲基安非他命所用之吸食器1 組
    。
二、案經高雄縣政府警察局移送臺灣高雄地方法院檢察署檢察官
    偵查起訴，經本院改以簡易判決處刑暨臺灣台北地方法院檢
    察署移送併辦。
    理  由
一、本件證據部分除補充：「高雄醫學大學附設中和紀念醫院96
    年7 月3 日、96年1 月30日檢驗報告各1 紙（見本院卷第22
    頁、96年度簡字第337 號卷第17頁）」，餘均引用本院96年
    度簡字第337 號判決書記載之證據及理由之記載（如附件，
    含檢察官聲請簡易判決處刑書）。
二、核被告乙○○所為，係犯毒品危害防制條例第10條第2 項之
    施用第二級毒品罪。被告為供施用而持有第二級毒品甲基安
    非他命，其於施用前後持有甲基安非他命之低度行為，應為
    施用之高度行為所吸收，不另論罪。惟被告行為後，中華民
    國96年罪犯減刑條例業於96年7 月4 日公布，於同年月16日
    施行。本件被告犯罪時間在96 年4月24日前，所犯合於中華
    民國96年罪犯減刑條例之減刑條件，應依法減其等宣告刑二
    分之一。
三、至檢察官上訴意旨以被告於95年11月26日6 時55分採尿時間
    往前回溯96小時內某時（為警查獲至採尿時間除外），在不
    詳處所，施用第二級毒品甲基安非他命1 次之行為（此部分
    與臺灣台北地方法院檢察署96年度毒偵字第1076號移送併辦
    意旨為同一事實），與起訴部分均屬於集合犯之一部行為，
    屬於實質上單純一罪，為起訴效力所及，原審並未併予審理
    及移請本院併案審理云云。按多次施用毒品之行為，是否必
    須獨立加以評價，應審酌行為人各次施用毒品，是否係出於
    單一行為決意、施用時間之密接性、地點及方式是否相同、
    施用毒品之種類是否同一等等，進而多次實施同一構成要件
    行為為斷。倘依卷證資料，可以認定行為人先後施用毒品確
    係出於個別、單獨之行為決意（例如：長期施用安非他命、
    偶而施用一次MDMA；或施用海洛因後業已接受戒癮治療、經
    過相當時間後再行施用者），或施用時間有間、並非密接，
    地點及方式並非相同等情形，自應分別論以數罪為當；倘行
    為人係基於單一行為決意，而反覆多次施用毒品，由於其係
    本諸單一意思決定、實施相同構成要件之罪，各行為間彼此
    間具有密接關連性，侵害法益內容亦屬同一，始應包括論以
    一罪、即以法律上一罪加以評價，並視其犯罪程度之差異（
    如施用次數、施用期間等），而科予適當之刑，方符罪刑相
    當、適當評價原則。經查，(一)本件被告被訴犯罪時間為95年
    10月25日，與檢察官上訴意旨所稱被告施用毒品時間兩者相
    間約近1 月，自非密接，且並無證據證明各次施用第二級毒
    品之犯行間有何時間上之密接性，其非集合犯已屬顯然。(二)
    再者，被告各次施用毒品之行為，縱認有其時間上之密接性
    ，然無論依社會通念或物理性質觀之，均非無法分割，仍係
    可分之數行為。施用毒品之行為，固常有因成癮及毒品依賴
    而反覆為之之情形，惟此類型之犯罪是否另以單獨一罪之方
    式規範之，乃應否另行立法之問題。申言之，犯罪行為是否
    為「集合犯」之一罪，係由法定犯罪構成要件內容觀察論斷
    ，與該犯罪行為於生活經驗上是否通常具有反覆性、常習性
    或成癮性並不相涉。某犯罪在生活經驗上是否通常具有反覆
    性、常習性、職業性或成癮性而應獨立成為另一犯罪構成要
    件類型，以刑法為一次評價，論以一罪，乃立法評價的問題
    。法院於具體案件之審判，自不得脫離法定犯罪構成要件要
    素之規範，而逕將生活經驗上通常具有反覆性、常習性、職
    業性或成癮性之多次犯罪行為，論以集合犯之一罪。準此，
    現行毒品危害防制條例第10條第1 項、第2 項之規定，係以
    「施用」毒品為犯罪構成要件，而非以反覆施用毒品成癮為
    構成要件，故無論是否反覆施用毒品成癮，均有該條項之適
    用，其罪數仍應以被告之施用行為數為判斷基準。自不得因
    施用毒品者常有反覆施用而成癮之情形，即逕將此條項之犯
    罪構成要件解為係針對反覆施用毒品成癮者而為之規定，而
    謂施用毒品成癮者反覆所為之數次施用毒品行為係常習犯之
    包括一罪。(三)再者，被告上開數次施用第二級毒品之犯行均
    分別經警查獲，其犯意已然切斷，是客觀上實難認定被告自
    始即係基於單一之行為決意，應無集合犯之實質上一罪關係
    。原審未予併案審理，核無違誤，檢察官以此指摘原判決不
    當，雖無理由，惟原判決未及適用中華民國九十六年罪犯減
    刑條例予以減刑，尚有未合，仍無可維持，自應由本院予以
    撤銷改判。
四、爰審酌被告前因施用毒品之犯行，經觀察勒戒，仍無法戒除
    施用毒品之惡習，猶再度施用毒品，無視於毒品對於自身健
    康之嚴重傷害及國家對於杜絕毒品犯罪之禁令，惟因施用毒
    品本身係屬自戕行為，對於社會所產生之潛在危害性尚屬輕
    微，且被告犯罪後業經坦承施用犯行，犯後態度尚可等一切
    情狀，爰量處如主文第二項所示之刑，以示懲儆。查被告乙
    ○○於上開時間所犯施用第二級毒品犯行，係在96年4 月24
    日以前，合於減刑條件，應並予宣告減刑如主文第二項所示
    ，並諭知易科罰金之折算標準。
五、扣案甲基安非他命15包，經送請高雄醫學大學附設中和紀念
    醫院檢驗，確係甲基安非他命無訛（驗後合計淨重9.2 公克
    ，含殘留甲基安非他命難以剝離之包裝袋15個），上開含殘
    留甲基安非他命難以剝離之包裝袋15個，因其上所含之甲基
    安非他命難以析離，自應視為甲基安非他命之一部，均依毒
    品危害防制條例第18條第1 項前段之規定沒收銷燬之。至於
    上開甲基安非他命因鑑驗耗損部分，業經滅失，無庸為沒收
    銷燬之諭知。另扣案之吸食器1 組，經送請高雄醫學大學附
    設中和紀念醫院檢驗，呈甲基安非他命陰性反應（見本院卷
    第22頁），然被告坦承為其所有，供施用第二級毒品所用，
    應依刑法第38條第1項第2款之規定宣告沒收。
六、本件併辦部分（臺灣台北地方法院檢察署檢察官96年度毒偵
    字第1076號）與起訴部分犯行既不成立集合犯實質一罪關係
    ，自非起訴效力所及，本院亦無從併予審理，應退由檢察官
    依法處理，併予明。
七、被告於審判期日經合法傳喚，無正當理由不到庭，爰不待其
    陳述，逕以一造辯論而為判決。
據上論斷，應依刑事訴訟法第455 條之1 第1 項、第3 項、第36
9 條第1 項前段、第364 條、第371 條、第373 條、第299 條第
1項 前段，毒品危害防制條例第10條第2 項、第18條第1 項前段
，刑法第11條、第41條第1 項前段、第38條第1 項第2 款，中華
民國九十六年罪犯減刑條例第2 條第1 項第3 款、第7 條，判決
如主文。
本案經檢察官甲○○到庭執行職務。
中　　華　　民　　國　　96　　年　　8 　　月　　10　　日
  　　  　　  刑事第二庭    審判長法  官  邱永貴
                                  法　官  楊筑婷
                                  法  官  何佩陵
以上正本證明與原本無異。
不得上訴。
中　　華　　民　　國　　96　　年　　8 　　月　　10　　日
                                  書記官  張家瑜
附錄本件論罪科刑法條：
毒品危害防制條例第10條
施用第一級毒品者，處 6 月以上 5 年以下有期徒刑。
施用第二級毒品者，處 3 年以下有期徒刑。
